臺灣高雄地方法院民事判決　　　　　　 100年度家簡字第11號
原　　　告　吳明　
訴訟代理人　張名賢律師
被　　　告　吳元在　
上列當事人間請求給付扶養費事件，本院於民國100年9月13日辯
論終結，判決如下：
    主      文
被告應自民國一百年三月一日起至民國一百零二年三月三十一日
止，按月給付原告新臺幣陸仟捌佰貳拾玖元。
原告其餘之訴駁回。
本判決第一項就新台幣肆萬柒仟捌佰零參元部份得假執行。但被
告如以新臺幣肆萬柒仟捌佰零參元為原告預供擔保得免為假執行
。
訴訟費用由被告負擔百分之四十五，餘由原告負擔。
    事實及理由
一、被告經合法通知，未於言詞辯論期日到場，核無民事訴訟法
    第386條所列各款情形，爰依原告之聲請，由其一造辯論而
    為判決。
二、原告主張：被告為原告之養父，原告現年46歲（民國53年5
    月29日生），於94年9月28日因發生車禍左手臂受傷，造成
    中度肢障，致謀生困難，原告曾向行政院勞委會職業訓練局
    鳳山及屏東就業服務站請求協助介紹就業，惟仍末能謀得工
    作而無收入，且原告名下亦無財產可供維持生活，原告每月
    雖有領取中低收入戶身心障礙者生活補助新台幣（下同）
    3,000元，惟不足以維持生計，因被告為原告之養父，依法
    對原告負有扶養義務，爰依據行政院主計處公布之98年度台
    灣地區平均每人每月消費支出為17,655元之標準，扣除3,00
    0元後，請求被告按月給付扶養費14,655元等語。並聲明：
    被告應自97年9月8日起至99年9月7日止，按月給付原告14,6
    55元。
三、被告經合法通知，未於言詞辯論期日到場，前亦未提出書狀
    作何聲明或陳述。
四、得心證之理由：
（一）按「左列親屬，互負扶養之義務：一、直系血親相互間。
      二、夫妻之一方與他方之父母同居者，其相互間。三、兄
      弟姊妹相互間。四、家長家屬相互間。」；「受扶養權利
      者，以不能維持生活而無謀生能力者為限。前項無謀生能
      力之限制，於直系血親尊親屬，不適用之。」，民法第
      1114條、第1117條定有明文。又民法第1084條乃規定父母
      對於未成年子女之保護及教養義務，與同法第1114條第1
      款所定直系血親相互間之扶養義務者不同，後者凡不能維
      持生活而無謀生能力時，皆有受扶養之權利，並不以未成
      年為限。又所謂謀生能力並不專指無工作能力者而言，雖
      有工作能力而不能期待其工作，或因社會經濟情形失業，
      雖已盡相當之能事，仍不能覓得職業者，亦非無受扶養之
      權利，故成年之在學學生，未必即喪失其受扶養之權利，
      有最高法院56年台上字第795號判例要旨可資參照。經查
      ：
  １、原告前即曾主張被告為其養父，其於94年9月28日因發生
      車禍致左手臂受傷，且經認定為中度肢障，原告曾向行政
      院勞委會職業訓練局鳳山就業服務站及財團法人伊甸社會
      福利基金會，請求協助介紹就業，惟仍無找到工作，因失
      業無工作收入，且名下亦無財產可供維持生活等情，向被
      告請求給付扶養費用，並提出戶籍謄本、中華民國身心障
      礙手冊、財政部台灣省南區國稅局95年度綜合所得稅各類
      所得資料清單及財產歸屬資料清單為證，並經證人即上開
      就業服務站之職員陳毅玨、林廷威到庭證述原告確無法找
      到工作在卷，而經本院以97年度家訴第216號判決被告應
      按月給付原告6,000元之扶養費確定在案，有上開判決在
      卷可稽。
  ２、本件原告主張之上開事實，業據其提出戶籍謄本、中華民
      國身心障礙手冊、財政部台灣省南區國稅局98年度綜合所
      得稅各類所得資料清單及財產歸屬資料清單為證，被告經
      合法通知未到庭，亦未提出書狀作何聲明或陳述以供本院
      審酌，依法應視同自認，已堪認原告主張之上開事實屬實
      。又經本院調取原告之稅務電子閘門財產所得調件明細表
      3份（卷第30至32頁）所示，原告確無所得，名下亦無財
      產，是原告主張其無工作收入，且其名下並無財產可供維
      持生活等語，應可採信。另證人即行政院勞委會職業訓練
      局屏東就業服務站之人員曾甯甯亦結證稱，原告曾到其服
      務站找工作，反務站曾幫原告推薦了三家工作，但都沒有
      被錄取，經服務站向廠商查詢原因後，廠商表示係因為技
      術不合、體能不合等因素而沒有被錄取等語（卷第92頁）
      。故原告之中度肢障情形，雖未完全喪失工作能力，惟依
      上揭證人之證述，其已向上揭機構尋求協助就業，惟仍因
      其中度肢障及工作性質等因素，致原告無法順利找到工作
      就業之情形，堪認原告已盡相當之努力求職，然仍因上揭
      因素致無法順利覓得職業，參諸上揭最高法院判例要旨之
      說明，原告應已符合不能維持生活而無謀生能力之要件，
      而有受被告扶養之權利，故依上揭法條之規定，原告自得
      向被告請求給付扶養費。
（二）次按「扶養之程度，應按受扶養權利者之需要與負扶養義
      務者之經濟能力及身分定之。」、「因負擔扶養義務而不
      能維持自己生活者，免除其義務。但受扶養權利者為直系
      血親尊親屬或配偶時，減輕其義務。」，民法第1119條、
      第1118條分別定有明文。而就原告所得請求之扶養費金額
      ，原告雖主張應依據行政院主計處公布之98年度台灣地區
      平均每人每月消費支出為17,655元之標準，扣除3,000元
      後，以14,655元計算，並提出98年度之平均每人每月消費
      支出表1份為證（卷第88頁），本院審酌，依被告之98年
      度稅務電子閘門財產所得調件明細表所載（卷第24頁以下
      ），被告名下雖有房屋1筆、土地9筆、投資1筆，財產總
      額合計20,024,237元，堪認具有相當之資力，而有能力扶
      養原告，惟審酌被告於98年度並無任何所得，而無現金之
      收入，難以苛求其以出售全部上開不動產之方式扶養被告
      ，且依被告戶藉謄本所載（卷第23頁），被告為21年8 月
      23日生，已約79歲，已老邁不堪；再參酌原告之中度肢障
      情形，尚未完全喪失工作能力，雖無法謀得正職，惟仍得
      盡力尋求打零工之工作機會，以求自力營生，自不能請求
      被告全額扶養，故參酌依原告提出之內政部公布之98年度
      歷年最低生活費標準所載（卷第88頁），98年度台灣省（
      含高雄縣）之最低生活費為9,829元，而認原告得請求之
      扶養費應以此9,829元，扣除原告每月領取之中低收入戶
      身心障礙者生活補助3,000元，而以6,829元計算，始為適
      當合理，是原告請求之每月扶養金額13,635元，尚屬過高
      ，應予酌減為6,829元。
五、綜上所述，原告依民法第1114條規定請求之上開扶養費金額
    ，於得請求被告自100年3月1日起至102年3月31日止，按月
    給付6,829元之範圍內，為有理由，應予准許，至逾此範圍
    之請求，則無理由，應予駁回。
六、末按命履行扶養義務之判決，法院應依職權宣告假執行，但
    以起訴前最近六個月分及訴訟中履行期已到者為限。又法院
    得依聲請或依職權，宣告被告預供擔保，或將請求標的物提
    存而免為假執行，民事訴訟法第389條第1項第2款、第39  2
    條第2項分別定有明文。本判決主文第1項判命被告應給付原
    告之上揭扶養費用，其中訴訟中已到期者合計共為7個月（1
    00年3月至9月），依上開標準計算共為47,803元部份（6,8
    29×7＝42,000），應依上開規定依職權宣告假執行，並依
    職權宣告被告得預供擔保而免為假執行。
七、訴訟費用負擔之依據：民事訴訟法第79條。
中    華    民    國   100    年    9     月    30    日

                  家事法庭    法  官  郭文通
上為正本，係照原本作成。
如對本判決上訴，須於判決送達後20日內向本院提出上訴狀。如
委任律師提起上訴者，應一併繳納上訴審裁判費。
中    華    民    國   100    年    9     月    30    日
                              書記官  林佑盈